【裁判字號】    97,交抗,337
【裁判日期】    970703
【裁判案由】    聲明異議
【裁判全文】
臺灣高等法院高雄分院刑事裁定         97年度交抗字第337號
抗  告  人
即受處分人  甲○○
上列抗告人因違反道路交通管理處罰條例案件聲明異議，不服臺
灣高雄地方法院中華民國97年5 月28日裁定（97年度交聲字第95
4 號），提起抗告，本院裁定如下：
    主  文
抗告駁回。
    理  由
一、抗告人即受處分人聲明異議意旨略以：受處分人即異議人甲
    ○○於民國97年2 月16日凌晨5 時35分許，駕駛車牌號碼31
    67-ME 號自用一般小貨車，沿台一線由北往南方向行駛，行
    至有燈光號誌管制之台一線與隆山路交叉路口，並未於隆山
    路路口號誌顯示為紅燈時，闖越該路口，且異議人知悉該路
    口設有固定式照相設備，自不會於該路口闖越紅燈，原處分
    機關未盡舉證責任即逕予裁罰，爰聲明異議，請求撤銷原處
    分等語。
二、按汽車駕駛人，行經有燈光號誌管制之交岔路口闖紅燈者，
    處新臺幣1,800 以上5,400 元以下罰鍰；又汽車駕駛人有第
    53條情形者，記違規點數3 點，道路交通管理處罰條例第53
    條第1 項、同條例第63條第1 項第3 款分別定有明文。
三、經查：
  (一)異議人於97年2 月16日凌晨5 時35分許，駕駛車牌號碼3167
    -ME 號自用一般小貨車，沿台一線由北往南方向行駛，行至
    有燈光號誌管制之台一線與隆山路交叉路口，於台一線路口
    號誌顯示為紅燈時，闖越該路口之事實，業據證人即舉發員
    警郭良雄於原審法院調查時結證稱：97年2 月16日凌晨4 時
    至6 時許，與所長執行巡邏及交整勤務，其駕駛巡邏車沿隆
    山路由西往東方向行駛，行經隆山路與台一線交叉路口，在
    該路口停等紅燈，待隆山路路口號誌轉為綠燈後，其正要駕
    車起步穿越台一線時，清楚看到異議人駕駛之上開自用小貨
    車，闖越隆山路與台一線交叉路口之紅燈燈光號誌管制，當
    時台一線路口的號誌已轉為紅燈約有3 秒以上，其遂駕車尾
    隨異議人之車輛，請異議人將車停放在路邊，並告知異議人
    違規之事實，製發違規舉發單等語明確（見原審法院97年5
    月23日訊問筆錄）。復有屏東縣警察局舉發違反道路交通管
    理事件通知單在卷可資佐證。
  (二)本院審酌本件違規行為發生時，證人郭良雄係駕駛巡邏車沿
    隆山路由西往東方向行駛，在隆山路與台一線交叉路口停等
    紅燈之事實，業據證人郭良雄證述如前。而當時台一線路口
    燈光號誌仍紅燈，是異議人仍駕駛自用小客車闖紅燈，依證
    人郭良雄當時之行駛方向，應會注意台一線由北往南之來車
    ，以便待綠燈時穿越該路口，目光所及，自可目睹異議人違
    規情形，尚難認證人郭良雄有誤為舉發之情事。此外，參以
    證人郭良雄乃依法執勤之警員，與異議人素昧平生，應無嫌
    隙，尚無足認其有任意為不實舉發之情事存在；再佐以其證
    詞內容前後一貫，且無瑕疵可指。基此，審諸證人郭良雄為
    受處分人前開違規行為之目擊證人，因其到庭所陳述之經過
    並無違反經驗或論理法則之情形，且依本件卷存證據資料，
    亦無任何積極證據足以證明證人所述虛偽，自不得僅因證人
    為本件開單告發之員警，即否認其在訴訟上所具有之證人資
    格。
  (三)另交通勤務警察或依法令執行交通稽查任務人員，開單舉發
    違反道路交通管理處罰條例所列之違規事實，經公路主管機
    關或警察機關所為之裁決處罰，本質上為行政處分，係公務
    員基於職務上權力，依法就特定之具體事件所為，並具有公
    法上效果之單方行政行為。而根據公務員為公法上行為具有
    公信力之原則，立法者乃於道路交通管理處罰條例等交通法
    規中制定相關規定，使交通勤務警察或依法令執行交通稽查
    任務人員，在特殊情形下，當場不能或不宜攔截製單舉發時
    ，得當機處置而就違規事實予以逕行舉發（參見道路交通管
    理處罰條例第7 條之2 等規定），以達成維護交通秩序及公
    共安全之行政目的。反之，若謂公務員之一切行政行為，均
    需預留充分之證據，以證明其所認定之事實為真，則國家行
    政勢必受到相當程度之阻礙，而且相關行政目的亦難以順利
    達成，故刑事訴訟法中就犯罪證據有關之規定，與屬於行政
    秩序罰之交通違規裁罰本旨不相符合之部分，自不在得以準
    用之列。從而，交通違規行政爭訟之舉證責任原理，應非如
    刑事案件中，必須超越任何合理懷疑，始可為有罪判決之嚴
    格證明程度，而係應與民事訴訟之舉證責任原理相類似，亦
    即，基本上應就行政機關與人民所各自主張有利於己之事實
    ，分配其應盡之舉證責任，而非逕予適用刑事訴訟法上之「
    無罪推定」原則，此觀諸行政訴訟法第136 條，規定行政訴
    訟程序準用民事訴訟法第277 條舉證責任分配原則之立法意
    旨，即可明瞭。據此，本件異議人並未就執勤警員之舉發有
    誤，提出明確事證以供調查，且核無任何其他相關證據，足
    資證明執勤警員確有捏造事實違法取締之情事，又如前述，
    證人郭良雄就本件違規事實之相關證述內容，經核亦難認有
    何虛構捏造之處，故證人本其維護交通秩序及行車安全等職
    責所為之本件交通違規舉發，自應予以採信。再者，台一線
    與隆山路路口南下車道雖設有固定式測速照相及闖紅燈照相
    設備，但該器材於97年1 月17日起停止使用等情，有屏東縣
    政府警察局枋寮分局97年3 月21日枋警交字第097004140 號
    函在卷可參，是該器材既已停用，自無法於97年2 月16日拍
    攝異議人違規之情事，且該路口有無固定式測速照相及闖紅
    燈照相設備，與異議人是否有闖紅燈之違規事實，無必然之
    關係，無法僅因該路口裝設有固定式測速照相及闖紅燈照相
    設備，即可證明異議人絕不會於該路口闖紅燈之結果。
  (四)綜上所述，異議人於前述時、地闖紅燈，違反道路交通安全
    規則之情事，違規事實既可認定，足認異議人異議內容，並
    無理由。
四、原審因而駁回抗告人異議之聲明，核無不合。抗告意旨，雖
    以抗告人是於閃黃燈時通過路口，並非是闖紅燈云云，指摘
    原裁定不當。然查證人郭良雄於原審法院調查時證稱：「97
    年2 月16日凌晨4 時至6 時許，與所長執行巡邏及交整勤務
    ，其駕駛巡邏車沿隆山路由西往東方向行駛，行經隆山路與
    台一線交叉路口，在該路口停等紅燈，待隆山路路口號誌轉
    為綠燈後，其正要駕車起步穿越台一線時，清楚看到異議人
    駕駛之上開自用小貨車，闖越隆山路與台一線交叉路口之紅
    燈燈光號誌管制，當時台一線路口的號誌已轉為紅燈約有3
    秒以上，明顯是闖紅燈」等情，已如前述。按如非異議人明
    顯闖紅燈，證人即舉發員警郭良雄自不會特意自後追上抗告
    人之車；證人郭良雄當時既與所長一起執行巡邏及交整勤務
    ，如非異議人確實闖紅燈，又豈會在與他人一起執勤時，在
    其他警員監督之下，特意歪曲事實，記載異議人闖紅燈之不
    實事項？至異議人所指員警於舉發本件違規開單時曾有攝影
    1 節，按本件異議人因違規被舉發時（開單時）不論警員是
    否有攝影，因並非異議人經過該交岔路口當時之現場，均無
    從證明異議人並未闖紅燈而為異議人有利之認定，是異議人
    請求傳訊另一警員擬查明在開單當時，警員是否有攝影云云
    ，核無必要。本件抗告為無理由，應予駁回。
據上論結，應依道路交通案件處理辦法第26條，刑事訴訟法第41
2 條，裁定如主文。
中    華    民    國    97    年    7     月     3    日
                  刑事第五庭    審判長法  官  曾永宗
                                      法  官  王伯文
                                      法  官  任森銓
以上正本證明與原本無異。
不得再抗告。
中    華    民    國    97    年    7     月    3     日
                                      書記官  廖素珍


司法院資訊處製作；財團法人民間司法改革基金會備份。
